【裁判字號】    97,訴,2392
【裁判日期】    980930
【裁判案由】    偽造文書等
【裁判全文】
臺灣臺北地方法院刑事判決              97年度訴字第2392號
公  訴  人  臺灣臺北地方法院檢察署檢察官
被      告  甲○○
上列被告因偽造文書等案件，經檢察官聲請簡易判決處刑（96年
度偵字第26227 號），本院認不宜以簡易判決處刑，改依通常程
序審理，嗣因被告於準備程序中就被訴事實為有罪之陳述，經本
院告知簡式審判程序意旨，並聽取公訴人及被告之意見後，本院
合議庭裁定由受命法官獨任依簡式審判程序審理，判決如下：
    主  文
甲○○連續行使偽造私文書，足以生損害於他人，處有期徒刑壹
年拾月。緩刑貳年。附表一編號一至十所示文書上之偽造「丙○
○」署名、附表一所示銀行信用卡背面簽名條碼上之偽造「丙○
○」署名各壹枚、附表三所示文書上偽造「丙○○」署名均沒收
。
    事  實
一、甲○○與丙○○為夫妻，自民國89年間起共同接手經營丙○
    ○之父開設位在臺北市○○區○○路2 段309 巷21號之豐安
    藥局生意，惟丙○○無心經營，店內生意均交由甲○○處理
    ，而營業狀況每況愈下，常有資金不敷給付貨款及家庭開銷
    之情形，甲○○遂基於意圖為自己不法所有，並基於行使偽
    造私文書之概括犯意，連續於附表一所示之時間，在豐安藥
    局內，未經丙○○同意或授權，冒用丙○○之名義，在附表
    一所示銀行提供之信用卡申請書上，填載丙○○之個人基本
    資料，及在附表一編號1 所示銀行之信用卡代償申請書上填
    寫代償金額、在附表一編號6 之預借現金申請書上填寫貸款
    申請、在附表一編號3 、8 、9 、11所示銀行提供之信用卡
    申請書上填選預借現金、向附表一編號2 、5 、7 所示銀行
    申請信用貸款及信用卡代償，並在附表一編號1 至10所示之
    文件上偽造「丙○○」署名，用以表示丙○○本人向附表一
    所示銀行申請核發信用卡，及同時向附表一編號1 至10 所
    示銀行申請信用貸款或信用卡代償，而持向附表一所示銀行
    行使，以申辦信用卡使用、信用貸款、信用卡代償，致使附
    表一所示發卡銀行誤認為係丙○○本人申辦信用卡，而同意
    核發如附表一所示卡號以丙○○為持卡人之信用卡予甲○○
    ，並陸續核撥如附表二所示信用貸款及信用卡代償款，以此
    方式連續詐得附表一所示之信用卡及附表二所示共計新臺幣
    （下同）1,596,500 元之款項，足生損害於丙○○及附表一
    、二所示銀行對於審核客戶資料與貸款風險性管理之正確性
    。
二、甲○○復承上開行使偽造私文書並基於意圖為自己不法所有
    之概括犯意，於取得附表一所示之銀行信用卡後，隨即在不
    詳地點將信用卡背面之簽名條碼上偽簽「丙○○」之署名各
    1 枚。且持附表三所示銀行之信用卡至如附表三所示之特約
    商店冒用丙○○名義刷卡消費，向不知情之店員出示上開信
    用卡，並在特約商店之簽帳單存根聯顧客簽名欄上偽造「丙
    ○○」署名1 枚，用以表示已收受特約商店所交付之交易標
    的物，並確認係丙○○本人刷卡消費之私文書，而連續行使
    該偽造「丙○○」署名之信用卡、簽帳單私文書，使該特約
    商店之人員誤信係丙○○本人消費而陷於錯誤，交付所出售
    之商品，足以生損害於丙○○、信用卡特約商店對商品交易
    管理及發卡銀行對於信用卡帳務管理之正確性。
三、甲○○另基於意圖為自己不法所有不正利用自動付款設備取
    得他人之物之概括犯意，連續多次於如附表四所示之時間，
    分持附表四所示之信用卡置入自動付款設備（即自動提款機
    ）內操作，並輸入附表四所示銀行提供之密碼，偽以持卡人
    丙○○身分之不正方法預借現金，致上開自動付款設備誤認
    甲○○係持卡人本人而給付預借之現金，因而詐得共計196,
    000 元。
四、甲○○又基於意圖為自己不法所有之概括犯意，未經丙○○
    之同意，以附表五所示之信用卡向富邦產物保險股份有限公
    司（下稱富邦產險公司）辦理繳交保險費用，及向中華電信
    股份有限公司（下稱中華電信公司）辦理繳交電話費用，使
    富邦產險公司、中華電信公司陷於錯誤，誤信為丙○○持附
    表六所示之信用卡辦理繳付，而同意以該信用卡支付款項，
    使甲○○取得免於支付如附表五所示4,360 元費用之財產上
    不法利益，足以生損害於丙○○、富邦產險公司、中華電信
    公司對於交易管理及發卡銀行對於信用卡帳務管理之正確性
    。
五、嗣因甲○○無力繳付欠款，玉山商業銀行股份有限公司（下
    稱玉山銀行）因向丙○○本人催討欠款，而發覺甲○○冒名
    申辦信用卡，始報警處理。
六、案經玉山銀行訴由臺灣臺北地方法院檢察署檢察官偵查起訴
    。
    理  由
一、本件被告甲○○所犯係死刑、無期徒刑、最輕本刑為3 年以
    上有期徒刑以外之罪，其於準備程序中就被訴事實為有罪之
    陳述，經本院告知簡式審判程序之旨，並聽取其與公訴人之
    意見後，本院認無不得或不宜改依簡式審判程序進行之處，
    爰依刑事訴訟法第273 條之1 第1 項、第284 條之1 ，裁定
    進行簡式審判程序審理。
二、訊據被告對於上開犯罪事實均坦承不諱，且經證人即告訴人
    玉山銀行之告訴代理人乙○○於警詢中、被告之夫丙○○於
    警詢、偵查及本院審理時證述明確，並有遠東國際商業銀行
    97年4 月22日刑事陳報狀及信用卡申請書、消費明細表、97
    年6 月11日刑事陳報狀、玉山銀行信用卡申請書及信用卡交
    易明細表、本院公務電話紀錄、臺灣新光商業銀行股份有限
    公司97年2 月18日（97）新光銀信卡字第0628號函及信用卡
    申請書、消費明細、97年2 月18日（97）新光銀信卡字第06
    28號函及信用卡申請書、消費明細、97年6 月11日（97）新
    光銀信卡字第2506號函、98年2 月17日（97）新光銀信卡字
    第0574號函及信用卡申請書、消費明細、花旗銀行97年2 月
    29日（97）政查字第15567 號函及信用卡申請書、花旗白金
    卡月結單、98年3 月30日（98）政查字第19699 號函及消費
    明細、花旗白金卡月結單、98年5 月20日（98）政查字第20
    391 號函、三信商業銀行股份有限公司97年2 月19日三信銀
    卡字第9700428 號函及信用卡申請書、預借現金申請書、消
    費明細、98年2 月12日三信銀卡字第9800533 號函、國泰世
    華商業銀行業務控管部97年2 月20日國世業控字第09700000
    80號函及信用卡申請書、97年2 月20日國世業控字第097000
    0080號函及信用卡申請書、消費明細、97年6 月6 日國世業
    控字第0970000313號函、渣打國際商業銀行股份有限公司97
    年2 月19日渣打商銀CB-OPS字第09700153號函及餘額代償/
    現金貸款申請書、消費明細暨收費收執表、97年6 月5 日渣
    打商銀CB-OPS字第09700531號函、98年2 月20日渣打商銀CB
    RISK字第09800136號函及信用卡申請書、財團法人聯合信用
    卡處理中心98年4 月7 日（98）聯卡會計字第0980600096號
    函、香港商香港上海匯豐銀行97年2 月18日（96）港匯銀卡
    字第08035 號函及信用卡申請書、消費明細、97年6 月20日
    （97）港匯銀總字第4049號函、98年3 月18日（98）港匯銀
    總字第2737號函及消費明細、98年5 月15日（98）港匯銀總
    字第7068號函及信用卡消費對帳單、荷商荷蘭銀行股份有限
    公司松山分公司97年2 月26日（97）荷銀法字第150 號函及
    信用卡申請書、消費明細、97年7 月18日風館荷銀信字第97
    0052號函、98年2 月12日（98）荷銀法字第412 號函各1 份
    在卷可憑（96年度他字第7795號卷第2 頁、第4 頁、第15頁
    、第16頁、第18頁、第19頁、96年度偵字第26227 號卷第18
    頁、第19頁、第26頁至第35頁、第37頁至第94頁、第96頁至
    第103 頁、第105 頁至第157 頁、第162 頁、第163 頁、第
    167 頁、第168 頁、第170 頁、第172 頁、本院卷第9 頁、
    第13頁至第25頁、第29頁至第34頁、第36頁第39頁、第55頁
    至第68頁、第70頁至第72頁、第76頁、第77頁、第88頁至第
    103 頁、第106 頁）。又被告在附表一所示信用卡背面簽名
    條碼及附表三所示特約商店之簽帳單存根聯顧客簽名欄，偽
    造「丙○○」之署名，該等信用卡雖未據扣案，且因簽帳單
    由特約商店交由聯合信用卡中心後僅保存1 年，故無法提供
    被告持卡簽帳購物之簽帳單供本院調查（參見本院卷第77頁
    ），惟信用卡持卡人必須在信用卡背面簽名條碼上簽名，俾
    便刷卡消費時供店員核對該簽名是否與簽帳單上所簽姓名相
    符，且該94年間之信用卡簽帳單已普遍改為熱感應紙一式一
    聯簽帳單，此為公眾週知之事實，是被告既坦承冒用丙○○
    名義申請附表一所示銀行信用卡並持附表三所示之信用卡刷
    卡消費，足認被告於取得附表一所示銀行之信用卡後，連續
    在上開信用卡背面簽名條碼及在附表三所示一式一聯之信用
    卡簽帳單上偽造「丙○○」之署名，至為灼然。足見被告前
    開出於任意性自白與事實相符，被告犯行堪以認定，應依法
    論罪科刑。
三、查被告行為後，刑法部分條文業於94年2 月2 日修正公布，
    並自95年7 月1 日起施行。按行為後法律有變更者，適用行
    為時之法律，但行為後之法律有利於行為人者，適用最有利
    於行為人之法律，現行刑法第2 條第1 項定有明文，該條文
    係規範行為後法律變更所生新舊法律比較適用之準據法，是
    刑法第2 條第1 項本身雖經修正，但無比較新舊法適用之問
    題，應一律適用裁判時之現行刑法第2 條第1 項之規定，為
    「從舊從輕」之比較。又新舊刑法關於刑之規定，雖同採從
    輕主義，惟比較時仍應就罪刑有關之共犯、未遂犯、想像競
    合犯、牽連犯、連續犯、結合犯，以及累犯加重、自首減輕
    暨其他法定加減原因（如身份加減）與加減比例等一切情形
    ，綜其全部之結果，而為比較，再適用有利於行為人之法律
    處斷，而不得一部割裂分別適用不同之新舊法，此有最高法
    院24年上字第4634號判例意旨及95年第8 次刑事庭會議決議
    可資參照。茲就比較情形分述如下：
  (一)罰金刑部分：95年7 月1 日修正施行之刑法第339 條第1 項
    之詐欺取財罪、同法第339 條第2 項之詐欺得利罪、同法第
    339 條之2 第1項 之非法由自動付款設備取財罪，法定刑之
    種類雖未變動，惟修正前刑法第33條第5 款規定：「罰金：
    1 元（銀元）以上」，並依現行法規所定貨幣單位折算新臺
    幣條例規定，以銀元1 元折算新臺幣3 元，修正後刑法第33
    條第5 款則規定：「罰金：新臺幣1,000 元以上，以百元計
    算之」，惟修正後刑法第33條第5 款所定罰金刑最低數額，
    較之修正前提高，自以修正前刑法第33條第5 款規定有利於
    被告。
  (二)連續犯部分：修正後刑法第56條連續犯之規定業經刪除，此
    雖非犯罪構成要件之變更，惟顯已影響行為人刑罰之法律效
    果，自屬法律變更，而修正後之刑法，既無連續犯得論以裁
    判上一罪之情形，所犯之數罪，應按其具體情形而可能論以
    數罪併罰，是比較新舊法結果，應適用較有利於被告之行為
    時法律，即應依修正前刑法第56條論以連續犯。
  (三)牽連犯部分：修正前刑法第55條關於牽連犯之規定，行為有
    方法、目的之牽連關係者，應從一重罪處斷，修法後將該部
    分規定刪除，則分別數行為縱有牽連關係，仍應各別論罪後
    併合處罰，自較原刑法以牽連犯從一重處斷為重，是以廢止
    前刑法有關牽連犯之規定較有利於被告。
  (四)綜合上述各條文修正前、後之比較，以被告行為時即95年7
    月1 日修正施行前之刑法，較有利於被告，自應依現行刑法
    第2 條第1 項前段規定，適用修正前刑法之相關規定予以論
    處。
四、論罪科刑
  (一)按在信用卡背面簽名欄簽名，就形式上觀之，即足以表示信
    用卡之簽名者於信用卡有效期限內有權使用該信用卡之辨識
    及證明，非依習慣或特約表示一定用意之證明，性質上係屬
    刑法第210 條之私文書（最高法院91年度台上字第5209號、
    91年度台上字第4004號判決參照）。次按，「簽帳單」係持
    卡人所簽署，用以證明所消費之金額，並同意依照信用卡使
    用規定，一經使用或訂購物品，均應按所示之全部金額，付
    款予發卡銀行之文書，屬於持卡人所製作之私文書（最高法
    院91年度台上字第4531號判決意旨參照）。又冒名申請現金
    卡或信用卡之最終目的，雖在於現金卡或信用卡各具有預借
    、提領現金及刷卡消費之功能，而非現金卡或信用卡本身具
    有之財產價值，惟因現金卡、信用卡之生產、製造，必有一
    定之成本，銀行因遭冒名申請，而誤認申請者為遭冒名之本
    人，以致陷於錯誤，而耗費成本生產製造現金卡或信用卡後
    ，核發予冒名申請者，該現金卡或信用卡本身之價值，固然
    不高，但究非毫無價值之物，且為銀行因冒名申請施用詐術
    而處分之財產，是冒名申請者就取得之現金卡或信用卡，仍
    構成刑法第339 條第1 項之詐欺取財罪。
  (二)被告連續於附表一編號1 至10所示之申請書上，偽簽「丙○
    ○」之署名而偽造成丙○○向附表一編號1 至10所示之銀行
    申辦信用卡、餘額代償與信用貸款之申請書後，持以向附表
    一編號1 至10所示之銀行行使，核此部分所為，係犯刑法第
    216 條、第210 條之行使偽造私文書罪；被告連續以附表一
    所示之申請書向附表二所示之銀行詐得信用卡、信用貸款及
    餘額代償款項，核此部分所為，係犯刑法第339 條第1 項詐
    欺取財罪；被告取得附表一所示之信用卡後，在信用卡背面
    偽簽「丙○○」之署名，並於附表三所示之時間、地點，持
    附表三所示信用卡冒名刷卡購物，且在特約商店存根聯簽帳
    單上，偽造丙○○之署名，而持以行使，核此部分所為，係
    犯刑法第216 條、第210 條之行使偽造私文書罪、同法第33
    9 條第1 項之詐欺取財罪。另刑法第340 條之常業詐欺罪，
    須行為人以犯詐欺行為為其維生之事業，本件被告雖冒用丙
    ○○名義申辦信用卡向銀行詐取款項，惟並非以其所經營之
    豐安藥局向銀行詐取財物，難認以行詐他人財物為其維生之
    事業，而不論以常業詐欺罪。被告於附表四所示之時間，持
    附表四所示之信用卡，置入金融機構設置之自動提款機預借
    現金，核其此部分所為，係犯刑法第339 條之2 第1 項之非
    法由自動付款設備取財罪。被告於附表五所示之時間，以信
    用卡繳款而獲得免於財產上支出之利益，核此部分所為，係
    犯刑法第339 條第2 項之詐欺得利罪，檢察官認被告此部分
    構成刑法第339 條第1 項之詐欺取財罪，容有未合，惟與被
    告意圖為自己不法之所有而使用冒用丙○○名義申請信用卡
    取得款項之基本社會事實同一，爰依法變更起訴法條。
  (三)被告在附表一所示之私文書上偽簽「丙○○」署名，及於附
    表一所示銀行核發信用卡後，在信用卡背面簽名欄偽簽「丙
    ○○」署名之犯行，均時間緊接，所犯構成要件相同之罪名
    ，顯係基於概括犯意反覆為之，為刑法修正前之連續犯，均
    應依刑法修正前之第56條規定，各論以一罪，並加重其刑（
    最高法院87年度台上字第2786號判決意旨參照）。被告偽造
    「丙○○」署名之行為，為偽造私文書之部分行為，被告偽
    造私文書後持以行使，偽造私文書之低度行為應為行使之高
    度行為所吸收，均不另論罪。
  (四)被告以附表五所示信用卡預借現金時，於同日內多次提領之
    行為，基於接續之犯意，在密切之時間、空間下所為，且均
    侵害同一銀行之財產法益，被害人相同，法律評價上均應論
    以接續犯，為實質上一罪。
  (五)被告於如附表一、三所示之時間先後行使偽造私文書，以及
    所犯附表一至三所示之詐欺取財、附表四之非法由自動付款
    設備取財、附表五之詐欺得利等行為，均時間緊接，所犯構
    成要件相同之罪名，顯係基於概括犯意反覆為之，為刑法修
    正前之連續犯，均應依刑法修正前之第56條規定，各論以一
    罪，並加重其刑。
  (六)被告所犯上開連續行使偽造私文書、連續詐欺取財、連續非
    法由自動付款設備取財，以及連續詐欺得利之行為間，具有
    方法、目的之牽連關係，為牽連犯，應依刑法修正前第55條
    之規定，從一重之連續行使偽造私文書罪處斷。
  (七)檢察官就被告冒用丙○○名義向附表二編號9 所示銀行詐得
    款項部分，附表三所示時、地冒用「丙○○」名義刷卡消費
    及偽造「丙○○」名義之簽帳單而詐欺取財部分，附表四編
    號2 、3 、6 所示之非法由自動付款設備取財部分，及詐得
    附表五所示之利益，雖均漏未起訴，惟該等部分因與經本院
    論罪科刑部分，具有連續犯、牽連犯之裁判上一罪關係，而
    均為起訴效力所及，本院自得併為審理，附此敘明。
  (八)爰審酌被告係因藥局經營不善，為取得周轉之資金及供家用
    所需，率爾偽造其夫丙○○之名義申請信用卡、信用貸款及
    代償信用卡，所詐得金額及利益非微，對丙○○、發卡銀行
    及特約商店所造成之損害非小，惟念及犯後坦承犯行，態度
    良好，未曾有前科紀錄，此有臺灣高等法院被告前案紀錄表
    1 份在卷可查，素行尚佳，及已與獲得丙○○之原諒，並已
    與告訴人達成和解，且償還附表一編號1 、3 至5 、8 至11
    所示銀行之欠款，有本院審理筆錄、切結書及遠東國際商業
    銀行98年6 月3 日刑事陳報狀、臺灣新光商業銀行股份有限
    公司98年6 月3 日（98）新光銀信卡字第2230號函、花旗銀
    行98年6 月6 日陳報狀、香港商香港上海匯豐銀行98年6 月
    5 日（98）港匯銀總字第7957號函、荷商荷蘭銀行股份有限
    公司98年7 月30日（98）荷銀法字第2442號函、98年8 月17
    日（98）荷銀法字第2608號函各1 份附卷足憑（本院卷第11
    8 頁、第121 頁、第118 頁、第119 頁、第120 頁、第124
    頁、第125 頁、第131 頁、第160 頁、第163 頁）等一切情
    狀，量處如主文所示之刑。另中華民國96年罪犯減刑條例已
    於96年7 月16日施行，本件被告犯罪時間雖在中華民國96年
    4 月24日以前，但就被告所犯連續行使偽造私文書犯行，本
    院所處之刑度既超過1 年6 月，而其所犯詐欺取財罪牽連犯
    為本條例第3 條所定不予減刑之罪，就此部分自不得予以減
    刑。
  (九)查被告前未曾因故意犯罪而受有期徒刑以上刑之宣告，有前
    揭臺灣高等法院被告前案紀錄表可參，其因一時失慮致罹刑
    典，於犯後坦承犯行，已知悔悟，且得丙○○原諒，並與附
    表一編號1 至4 、7 至10所示之銀行達成和解，足認被告已
    有反省悔改之心，經此偵、審程序及科刑判決後，當知所警
    惕，信無再犯之虞，本院因認其所宣告之刑以暫不執行為適
    當，爰依刑法第74條第1 項第1 款之規定，併予以宣告緩刑
    2 年，以啟自新。
  (十)附表一所示信用卡背面及附表一編號1 至10所示信用卡申請
    書、貸款申請書等文件上偽造之「丙○○」署名，附表三所
    示之簽帳單上偽造之「丙○○」署名，因均無證據證明已滅
    失，均依刑法第219 條規定宣告沒收。至偽造署名於其上之
    具文書形式如附表一編號1 至10所示文件因已交付行使，屬
    各該銀行所有，自不得予以宣告沒收。被告於附表一文件上
    其他欄位內所書寫關於「丙○○」文字部分，其用意在識別
    申請人為何人，以便於各該銀行之人員查對資料所用，並非
    表示申請人本人簽名之意，尚不生偽造署名之問題，自無庸
    宣告沒收。另附表一所示銀行核發交付予被告之信用卡，未
    經被告提出供警方偵辦，且自94年12月起均未再使用，此從
    附表一至五所示信用卡最後使用日期為94年11月28日即明，
    堪認被告冒名申請之信用卡已經被告丟棄而不存在，均無宣
    告沒收之必要，併此敘明。
五、不另為免訴諭知之部分：
  (一)公訴意旨另以：被告未經丙○○同意，基於偽造文書之犯意
    ，於附表六所示之時、日，在附表所示銀行信用卡申請書上
    ，偽造丙○○之署名後，佯以丙○○欲申辦信用卡之意思後
    ，將申請書郵寄至如附表六所示之銀行以行使，致該銀行之
    承辦人員誤認係丙○○本人申辦，而核發如附表所示卡號之
    信用卡寄發至被告及丙○○住處，足以生損害於丙○○及附
    表六之申辦銀行，因認被告涉犯刑法第216 條、第210 條行
    使偽造私文書罪嫌、第339條第1項詐欺取財罪嫌等語。
  (二)按案件時效已完成者，應諭知免訴之判決，並得不經言詞辯
    論為之，刑事訴訟法第302 條第2 款、第307 條定有明文。
    又行為後法律有變更者，適用行為時之法律，但行為後之法
    律有利於行為人者，適用最有利於行為人之法律，為95年7
    月1 日修正施行之刑法第2 條第1 項所明定。查修正後刑法
    第80條第1 項，及修正前刑法第80條第1 項關於追訴權時效
    期間之規定不同，修正後刑法所定時效期間較長，表示行為
    人被追訴之期限較久，自屬對行為人不利，比較結果自以修
    正前刑法第80條較有利於行為人，本件關於追效權時效，自
    應適用修正前刑法第80條之規定。則關於追訴權時效之停止
    進行及其期間、計算，亦應一體適用修正前刑法第83條之規
    定，合先敘明。
  (三)經查：
  1.被告向附表六所示之台新國際商業銀行股份有限公司（下稱
    台新銀行）申請辦理信用卡時間係於83年5 月27日，此經台
    新銀行98年2 月20日台新總作服帳務字第09800000396 號函
    函覆明確，且台新銀行於83年6 月26日核發信用卡予被告，
    亦有台新國際商業銀行股份有限公司97年3 月10日台新總法
    制字第09700000699 號函所附之信用卡申請書在卷可佐（本
    院卷第49頁、96年度偵字第26227 號卷第24頁、第25頁），
    足見本件被告犯罪行為終了日為83年5 月27日。公訴意旨認
    被告於94年5 月間冒用丙○○名義填寫信用卡申請書向台新
    銀行行使以申請信用卡，致台新銀行陷於錯誤核發信用卡予
    被告，其日期認定顯有錯誤。公訴人雖認此部分與上開論罪
    科刑部分有連續犯裁判上一罪關係，然本件犯罪時間係在83
    年5 月27日，而上開論罪科刑部分之犯罪時間係在94年間，
    犯罪時間相距10年餘，被告所為上開犯行之時間並非緊密，
    顯非基於概括之犯意為之，應不構成連續犯裁判上一罪關係
    ，公訴意旨容有誤解，應予指明。從而，此部分犯行與上開
    論罪科刑部分既無連續犯裁判上一罪關係，而其犯罪完成時
    間在83年5 月27日，其追訴權時效之起算日自應以83年5 月
    27日為準。
  2.公訴人認被告所犯刑法第216 條、第210 條行使偽造私文書
    罪嫌、同法第339 條第1 項詐欺取財罪嫌，依上開所述係於
    83年5 月27日完成犯行，依牽連犯從重論以行使偽造私文書
    罪之最高法定刑為有期徒刑5 年。依修正前刑法第80條第1
    項第2 款之規定，其追訴權時效為10年，而本件公訴人係於
    96 年8月16日開始偵查（見96年度他字第7795號卷第1 頁刑
    事告訴狀之收狀戳記），偵查前並無任何其他時效停止之事
    由發生，是本件之追訴權時效至遲應於93年5 月27日完成，
    依上開說明，被告所犯詐欺取財犯行之追訴權，業因時效完
    成而消滅，本應不經言詞辯論，逕為諭知免訴之判決，惟公
    訴人認此部分與上開論罪科刑部分有連續犯裁判上一罪關係
    ，故此部分不另為免訴之諭知。
六、不另為無罪諭知之部分：
  (一)公訴意旨另以：被告曾於94年間某日在附表一編號11荷商荷
    蘭銀行股份有限公司（下稱荷蘭銀行）之信用卡申請書上，
    偽造「丙○○」之署名持向荷蘭銀行之承辦人員行使，因認
    被告此部分所為亦涉犯刑法第216 條、第210 條之行使偽造
    私文書罪嫌等語。
  (二)按犯罪事實應依證據認定之，無證據不得認定犯罪事實；又
    不能證明被告犯罪者，應諭知無罪之判決，刑事訴訟法第15
    4 條第2 項及第301 條第1 項分別定有明文。經查，被告憑
    以申請荷蘭銀行信用卡之信用卡申請表格中，並無申請人簽
    名欄可供被告簽署「丙○○」之姓名，而申請表中「中文姓
    名」欄位中所填寫丙○○之姓名，旨在作為識別其人之身份
    之用，此觀諸其下方並有丙○○之身分證統一編號、出生年
    月日、戶籍地、居所地地址等資料各欄位自明，故其中之人
    別資料非以本人填載為必要，其中之「中文姓名」欄內所載
    姓名，不具有署押性質（98年度台上字第1809號判決意旨參
    照），故被告無此部分偽造私文書並進而行使之事實，而應
    為無罪之諭知，惟因此部分與經本院論罪科刑部分，具有連
    續犯、牽連犯之裁判上一罪關係，爰不另為無罪之諭知。
據上論斷，應依刑事訴訟法第452 條、第273 條之1 第1 項、第
284 條之1 、第299 條第1 項前段、第300 條，刑法第2 條第1
項前段、第216 條、第210 條、第339 條第1 項、第2 項、第33
9 條之2 第1 項、第219 條、第74條第1 項第1 款，修正前刑法
第56條、第55條，刑法施行法第1 條之1 ，判決如主文。
本案經檢察官郭昭吟到庭執行職務。
中    華    民    國    98    年    9     月    30    日
                  刑事第十八庭  法  官  林芳華
上正本證明與原本無異。
如不服本判決應於收受送達後10日內向本院提出上訴書狀，並應
敘述具體理由；其未敘述上訴理由者，應於上訴期間屆滿後20日
內向本院補提理由書（均須按他造當事人之人數附繕本）「切勿
逕送上級法院」。告訴人或被害人如對於本判決不服者，應具備
理由請求檢察官上訴，其上訴期間之計算係以檢察官收受判決正
本之日期為準。
                                書記官  林鈴芬
中    華    民    國    98    年    9     月    30    日
附錄本案論罪科刑法條
刑法第210 條
偽造、變造私文書，足以生損害於公眾或他人者，處 5 年以下
有期徒刑。
刑法第216 條
行使第210 條至第215 條之文書者，依偽造、變造文書或登載不
實事項或使登載不實事項之規定處斷。
刑法第339 條
意圖為自己或第三人不法之所有，以詐術使人將本人或第三人之
物交付者，處5 年以下有期徒刑、拘役或科或併科1 千元以下罰
金。
以前項方法得財產上不法之利益或使第三人得之者，亦同。
前2 項之未遂犯罰之。
刑法第339 條之2
意圖為自己或第三人不法之所有，以不正方法由自動付款設備取
得他人之物者，處3 年以下有期徒刑、拘役或1 萬元以下罰金。
以前項方法得財產上不法之利益或使第三人得之者，亦同。
附表一（被告冒丙○○之名申請現金卡及信用卡）
┌─┬──────┬────┬────┬───────┬──────┐
│編│發卡銀行    │信用卡號│申請日期│應沒收之偽造署│備註        │
│號│            │碼      │        │名            │            │
├─┼──────┼────┼────┼───────┼──────┤
│1 │遠東國際商業│00000000│94年1 月│信用卡申請書上│96年度偵字第│
│  │銀行        │4200    │27日    │偽造之「丙○○│26227 號卷第│
│  │            │        │        │」署名壹枚、代│89頁、第90頁│
│  │            │        │        │償申請書上偽造│            │
│  │            │        │        │「丙○○」署名│            │
│  │            │        │        │貳枚          │            │
├─┼──────┼────┼────┼───────┼──────┤
│2 │玉山商業銀行│00000000│94年3 月│信用卡申請書上│96年度他字第│
│  │股份有限公司│7900    │5 日    │偽造之「丙○○│7795號卷第2 │
│  │            │        │        │」署名壹枚    │頁          │
├─┼──────┼────┼────┼───────┼──────┤
│3 │臺灣新光商業│00000000│94年3 月│信用卡申請書上│96年度偵字第│
│  │銀行股份有限│2708    │25日    │偽造之「丙○○│26227 號卷第│
│  │公司        │        │        │」署名貳枚    │30頁        │
├─┼──────┼────┼────┼───────┼──────┤
│4 │同上        │00000000│94年5 月│信用卡申請書上│本院卷第14頁│
│  │            │4805    │18日    │偽造之「丙○○│            │
│  │            │        │        │」署名壹枚    │            │
├─┼──────┼────┼────┼───────┼──────┤
│5 │美商花旗銀行│00000000│94年4 月│信用卡申請書上│96年度偵字第│
│  │股份有限公司│3100    │18日    │偽造之「丙○○│26227 號卷第│
│  │            ├────┤        │」署名壹枚    │39頁        │
│  │            │00000000│        │              │            │
│  │            │3118    │        │              │            │
├─┼──────┼────┼────┼───────┼──────┤
│6 │三信商業銀行│00000000│94年5 月│信用卡申請書、│同上卷第138 │
│  │股份有限公司│8208    │12日    │預借現金申請書│頁、第139 頁│
│  │            │        │        │上偽造之「鄭雅│            │
│  │            │        │        │修」署名各壹枚│            │
├─┼──────┼────┼────┼───────┼──────┤
│7 │國泰世華商業│00000000│94年5 月│信用卡申請書上│同上卷第27頁│
│  │銀行        │0859    │18日    │偽造之「丙○○│            │
│  │            │        │        │」署名參枚    │            │
├─┼──────┼────┼────┼───────┼──────┤
│8 │渣打國際商業│00000000│94年5 月│信用卡申請及餘│同上卷第54頁│
│  │銀行股份有限│0543    │25日    │額代償/ 現金貸│            │
│  │公司        │        │        │款申請書上偽造│            │
│  │            │        │        │之「丙○○」署│            │
│  │            │        │        │名貳枚        │            │
├─┼──────┼────┼────┼───────┼──────┤
│9 │香港商香港上│00000000│94年2 月│信用卡申請書上│同上卷第107 │
│  │海匯豐銀行  │8007    │20日    │偽造之「丙○○│頁          │
│  │            │        │        │」署名壹枚    │            │
├─┼──────┼────┼────┼───────┼──────┤
│10│同上        │00000000│94年7 月│信用卡申請書上│同上卷第110 │
│  │            │5649    │27日    │偽造之「丙○○│頁          │
│  │            │        │        │」署名壹枚    │            │
├─┼──────┼────┼────┼───────┼──────┤
│11│荷蘭商業銀行│00000000│94年3 月│未在信用卡申請│同上卷第97頁│
│  │股份有限公司│5185    │24日    │書上偽造署名  │            │
└─┴──────┴────┴────┴───────┴──────┘
附表二（被告詐得之現金）
┌──┬────────┬───────────┬────────┐
│編號│核撥款項之銀行  │核撥金額（新臺幣）    │  備       註   │
├──┼────────┼───────────┼────────┤
│1   │遠東國際商業銀行│於94年1 月28日核撥代償│96年度偵字第    │
│    │                │款項170,000 元        │26227號卷第92頁 │
├──┼────────┼───────────┼────────┤
│2   │玉山商業銀行股份│於94年4 月11日核撥貸款│96年度他字第7795│
│    │有限公司        │160,000 元            │號卷第4 頁      │
├──┼────────┼───────────┼────────┤
│3   │臺灣新光商業銀行│於94年6 月1 日核撥貸款│本院卷第9頁     │
│    │股份有限公司    │200,000 元            │                │
├──┼────────┼───────────┼────────┤
│4   │美商花旗銀行股份│於94年4 月間某日核撥貸│96年度偵字第    │
│    │有限公司        │款150,000元           │26227號卷第40頁 │
├──┼────────┼───────────┼────────┤
│5   │三信商業銀行股份│於94年6 月8 日核撥貸款│同上卷第137頁   │
│    │有限公司        │200,000元（含手續費） │                │
├──┼────────┼───────────┼────────┤
│6   │國泰世華商業銀行│於94年6月14日核撥代償 │同上卷第28頁    │
│    │                │160,000元             │                │
├──┼────────┼───────────┼────────┤
│7   │渣打國際商業銀行│於94年5 月25日後某日核│同上卷第59頁    │
│    │股份有限公司    │撥貸款282,500元       │                │
├──┼────────┼───────────┼────────┤
│8   │香港商香港上海匯│於94年3 月17日核撥代償│同上卷第112頁   │
│    │豐銀行          │100,000 元            │                │
├──┼────────┼───────────┼────────┤
│9   │荷蘭商業銀行股份│於94年3 月24日後某日核│本院卷第36頁    │
│    │有限公司        │撥貸款200,000 元      │                │
└──┴────────┴───────────┴────────┘
附表三（被告冒丙○○名義以信用卡消費所詐得之財物價值）
┌─┬────┬───┬───┬────┬─────┬────┐
│編│銀行名稱│信用卡│簽帳消│消費詐得│消費詐財地│偽造署名│
│號│        │號碼  │費日期│金額（新│點        │數目    │
│  │        │      │      │臺幣）  │          │        │
├─┼────┼───┼───┼────┼─────┼────┤
│1 │香港商香│464004│94年8 │1,958元 │頂好      │簽帳單存│
│  │港上海匯│010728│月19日│        │Wellcome莒│根聯上偽│
│  │豐銀行  │5649  │      │        │光店      │造「鄭雅│
│  │        │      │      │        │          │修」署名│
│  │        │      │      │        │          │壹枚    │
└─┴────┴───┴───┴────┴─────┴────┘
附表四（詐得之現金）
┌─┬────┬─────┬─────┬─────┬──────┐
│編│銀行名稱│信用卡號碼│預借現金日│預借現金詐│預借現金所屬│
│號│        │          │期        │得金額（新│自動櫃員機  │
│  │        │          │          │臺幣）    │            │
├─┼────┼─────┼─────┼─────┼──────┤
│1 │玉山商業│0000000000│94年4 月8 │20,000元  │華南銀行ATM │
│  │銀行股份│7900      │日        │          │預借現金    │
│  │有限公司│          ├─────┼─────┼──────┤
│  │        │          │94年4 月8 │9,000 元  │華南銀行ATM │
│  │        │          │日        │          │預借現金    │
│  │        │          ├─────┼─────┼──────┤
│  │        │          │94年4 月8 │1,000 元  │華南銀行ATM │
│  │        │          │日        │          │預借現金    │
│  │        │          ├─────┼─────┼──────┤
│  │        │          │94年4 月15│5,000元   │第一銀行ATM │
│  │        │          │日        │          │預借現金    │
│  │        │          ├─────┼─────┼──────┤
│  │        │          │94年5 月7 │3,000元   │華南銀行古亭│
│  │        │          │日        │          │分行ATM 預借│
│  │        │          │          │          │現金        │
│  │        │          ├─────┼─────┼──────┤
│  │        │          │94年5 月20│3,000元   │中國信託ATM │
│  │        │          │日        │          │預借現金    │
│  │        │          ├─────┼─────┼──────┤
│  │        │          │94年8 月6 │2,000元   │中國信託ATM │
│  │        │          │日        │          │預借現金    │
│  │        │          ├─────┼─────┼──────┤
│  │        │          │94年8 月19│2,000元   │華南信託ATM │
│  │        │          │日        │          │預借現金    │
├─┼────┼─────┼─────┼─────┼──────┤
│2 │臺灣新光│0000000000│94年4 月22│20,000元  │國泰世華商銀│
│  │商業銀行│2708      │日        │          │信用卡事業處│
│  │股份有限│          │          │          │--預借現金  │
│  │公司    │          ├─────┼─────┼──────┤
│  │        │          │94年4 月25│10,000元  │第一商業銀行│
│  │        │          │日        │          │雙園分行--預│
│  │        │          │          │          │借現金      │
│  │        │          ├─────┼─────┼──────┤
│  │        │          │94年5 月19│5,000元   │中國信託商銀│
│  │        │          │日        │          │--預借現金  │
│  │        │          ├─────┼─────┼──────┤
│  │        │          │94年5 月19│5,000元   │中國信託商銀│
│  │        │          │日        │          │--預借現金  │
│  │        │          ├─────┼─────┼──────┤
│  │        │          │94年5 月19│2,000元   │中國信託商銀│
│  │        │          │日        │          │--預借現金  │
│  │        │          ├─────┼─────┼──────┤
│  │        │          │94年5 月19│2,000元   │中國信託商銀│
│  │        │          │日        │          │--預借現金  │
│  │        │          ├─────┼─────┼──────┤
│  │        │          │94年5 月20│2,000元   │中國信託商銀│
│  │        │          │日        │          │--預借現金  │
│  │        │          ├─────┼─────┼──────┤
│  │        │          │94年5 月20│5,000元   │中國信託商銀│
│  │        │          │日        │          │--預借現金  │
│  │        │          ├─────┼─────┼──────┤
│  │        │          │94年5 月23│5,000元   │中國信託商銀│
│  │        │          │日        │          │--預借現金  │
│  │        │          ├─────┼─────┼──────┤
│  │        │          │94年5 月23│3,000元   │國泰世華商銀│
│  │        │          │日        │          │信用卡事業處│
│  │        │          │          │          │--預借現金  │
├─┼────┼─────┼─────┼─────┼──────┤
│3 │花旗銀行│0000000000│94年7 月1 │5,000元   │華南銀行    │
│  │        │3100      │日        │          │-CD/ATM     │
│  │        │          ├─────┼─────┼──────┤
│  │        │          │94年7 月1 │5,000元   │華南銀行    │
│  │        │          │日        │          │-CD/ATM     │
├─┼────┼─────┼─────┼─────┼──────┤
│4 │國泰世華│0000000000│94年7 月15│3,000元   │ATM 預借現金│
│  │銀行    │0859      │日        │          │- 板東分行  │
│  │        │          ├─────┼─────┼──────┤
│  │        │          │94年7 月15│3,000元   │ATM 預借現金│
│  │        │          │日        │          │- 板東分行  │
├─┼────┼─────┼─────┼─────┼──────┤
│5 │渣打國際│0000000000│94年6 月27│10,000元  │華南銀行    │
│  │商業銀行│0543      │日        │          │-CD/ATM     │
│  │        │          ├─────┼─────┼──────┤
│  │        │          │94年6 月27│10,000元  │華南銀行    │
│  │        │          │日        │          │-CD/ATM     │
│  │        │          ├─────┼─────┼──────┤
│  │        │          │94年6 月29│3,000元   │華南銀行    │
│  │        │          │日        │          │-CD/ATM     │
│  │        │          ├─────┼─────┼──────┤
│  │        │          │94年6 月29│3,000元   │華南銀行    │
│  │        │          │日        │          │-CD/ATM     │
├─┼────┼─────┼─────┼─────┼──────┤
│6 │香港商香│0000000000│94年8 月15│20,000元  │華南銀行    │
│  │港上海匯│5649      │日        │          │-CD/ATM     │
│  │豐銀行  │          ├─────┼─────┼──────┤
│  │        │          │94年8 月15│5,000元   │華南銀行    │
│  │        │          │日        │          │-CD/ATM     │
│  │        │          ├─────┼─────┼──────┤
│  │        │          │94年8 月15│5,000元   │華南銀行    │
│  │        │          │日        │          │-CD/ATM     │
│  │        │          ├─────┼─────┼──────┤
│  │        │          │94年8 月15│20,000元  │華南銀行    │
│  │        │          │日        │          │-CD/ATM     │
└─┴────┴─────┴─────┴─────┴──────┘
附表五（詐得之利益）
┌─┬────┬──────┬────┬─────┬─────┐
│編│銀行名稱│信用卡號碼  │消費日期│消費金額（│消費內容  │
│號│        │            │        │新臺幣）  │          │
├─┼────┼──────┼────┼─────┼─────┤
│1 │花旗銀行│000000000003│94年10月│463元     │富邦產險  │
│  │        │3100        │20日    │          │94年9 月  │
│  │        │            ├────┼─────┼─────┤
│  │        │            │94年10月│463元     │富邦產險  │
│  │        │            │20日    │          │94年10月  │
│  │        │            ├────┼─────┼─────┤
│  │        │            │94年11月│463元     │富邦產險  │
│  │        │            │28日    │          │94年11月  │
├─┼────┼──────┼────┼─────┼─────┤
│2 │香港商香│000000000000│94年8 月│904元     │中華電信94│
│  │港上海匯│8007        │2 日    │          │年7 月繳費│
│  │豐銀行  │            ├────┼─────┼─────┤
│  │        │            │94年9 月│2,067元   │中華電信94│
│  │        │            │9 日    │          │年8 月繳費│
└─┴────┴──────┴────┴─────┴─────┘
附表六
┌──┬────┬───────┬──────┬───────┐
│編號│申辦時間│申辦銀行      │卡號        │預借現金、貸款│
├──┼────┼───────┼──────┼───────┤
│1   │94年5月 │台新國際商業銀│            │無刷卡紀錄    │
│    │        │行股份有限公司│            │              │
└──┴────┴───────┴──────┴───────┘


司法院資訊處製作；財團法人民間司法改革基金會備份。
